【裁判字號】    91,勞簡上,14
【裁判日期】    920617
【裁判案由】    給付加班費
【裁判全文】
臺灣板橋地方法院民事判決  九十一年度勞簡上字一四號
    上  訴  人    統聯汽車客運股份有限公司
    法定代理人    甲○○
    訴訟代理人    林明珠律師
    複 代理 人    朱麗真律師
    被 上訴 人    乙○○      住台北市北投區○○○路九十巷十三號二樓
右當事人間請求給付加班費事件，上訴人對於中華民國九十一年四月二十二日臺灣板
橋地方法院三重簡易庭九十年度重勞簡字第七號第一審判決提起上訴，被上訴人並為
起訴聲明之減縮，本院判決如左：
    主      文
原判決關於命上訴人給付超過新台幣玖拾萬柒仟佰肆拾元部分，及該部分假執行
之宣告，暨訴訟費用之裁判均廢棄。
右開廢棄部分，被上訴人在第一審簡易之訴及其假執行之聲請均駁回。
其餘上訴駁回。
第一、二審訴訟費用由上訴人負擔百分之九十五，餘由被上訴人負擔。
    事實及理由
一、被上訴人主張：
    (一)被上訴人受雇於上訴人公司擔任駕駛員乙職，自民國（下同）八十一年七月二
      十一日到職，皆於上訴人公司之指派及監督下執行職務，至八十八年九月上訴
      人公司不當解僱日止，期間每每因被上訴人每日排班時間不定而有嚴重超時工
      作情形發生，平均每天工作時間長達十二小時（720分鐘）以上，嚴重者甚至
      幾達十六小時（950分鐘）。被上訴人僅此一技之長，為養家活口而勉力接受
      上訴人此不當之工時制度。惟上訴人並未依法計算並給付加班費，並經常苛扣
      員工薪資。準此，上訴人之薪資給付方式自為違反勞動基準法之強制規定，被
      上訴人就上訴人公司未給付加班費部分，自得依法請求。
    (二)延長工時工資應依法給付
      (1)按「勞工每日正常工作時間不得超過八小時」，又「雇主延長勞工工作時間
        者，其延長工作時間之工資依左列標準加給之：一、延長工作時間在二小時
        以內者，按平日每小時工資額加給三分之一以上。二、再延長工作時間在二
        小時以內者，按平日每小時工資額加給三分之二以上」，勞動基準法第三十
        條第一項前段、第二十四條第一款第二款分別定有明文。另再要求勞工繼續
        超時工作者為違法，除依勞動基準法第七十九條應由主管機關給予處罰外，
        其違法超時工作部分更應適用勞動基準法第三十二條第三項之規定而由雇主
        依同法第二十四條第三款之規定，按平日每小時工資額加倍發給始為允當。
      (2)惟查上訴人公司計算司機加班費僅以日薪新台幣（下同）四百零六點五元，
        此可參諸原審庭呈前述薪資總表，換算每分鐘工資為零點八五元，再乘以當
        月逾時工作時數，即為上訴人公司每月發給之逾時津貼，足見被上訴人主張
        上訴人公司計算加班費僅以每分鐘零點八五元乙節，洵為屬實。觀諸前開金
        額，非但未達被上訴人勞工保險之投保薪資三萬三千三百元，亦且皆低於前
        述勞動基準法第二十一條第一項所定基本工資每月一萬五千八百四十元（即
        每日五百二十八元）之標準，是應認為上訴人公司自訂標準係有違法，而應
        依勞基法之規定計算給付延長工時工資。
    (三)勞僱雙方早經約定依勞基法之規定計算給予加班費─工作規則明載
      上訴人公司對於所僱用之人員，有頒布「統聯汽車客運股份有限公司工作規則
      」，而該規則第二十條明訂：「本公司員工之正常工作時間以每天不超過八小
      時（不含休息時間），及每週工作總時數不超過四十八小時為原則，但為因大
      眾交通需要起見，其工作之起訖時間，得視實際需要排定之」、第二十二條規
      定：「本公司因業務需要，得依勞動基準法第三十二條規定，延長工作時間」
      。該等規定與勞動基準法相關規定相同，依此規定，被上訴人受僱上訴人公司
      之每日工作時間為不超過八小時，超過者，自應依勞動基準法第二十四條之規
      定，發給加班費。
    (四)兩造間並無就加班費合意或成立和解
      (1)按「依照當事人一方預定用於同類契約之條款而訂定之契約，為左列各款之
        約定，按其情形顯失公平者，該部分約定無效免除或減輕預定契約條款之當
        事人之責任者。加重他方當事人之責任者。使他方當事人拋棄權利或限制其
        行使權利者。其他於他方當事人有重大不利益者」。「修正之民法第二百四
        十七條之一之規定，於民法債編修正施行前訂定之契約，亦適用之」，為民
        法第二百四十七條之一，及民法債編施行法第十七條定有明文。
      (2)查上訴人主張之「勞動契約」，為民法第二百四十七條之一所規定之「附合
        契約」，依民法債編施行法第十七條之規定，適用於本件訴訟，殆無疑義。
        次查前述「勞動契約」並未就加班費之計算方法，有何特別約定，上訴人所
        主張「默示一致時即為約定」云云，被上訴人嚴正否認，自難憑信。更何況
        上訴人所言情形，亦因違反民法第二百四十七條之一規定而無效，其抗辯無
        理由。
      (3)再查「稱和解者，謂當事人約定，互相讓步，以終止爭執或防止爭執發生之
        契約」，為民法第七百三十六條所明定，故和解之要件有三：為契約，應適
        用民法總則和民法債篇總則有關法律行為及契約等規定。係以終止爭執或防
        止爭執發生為目的，若無爭執或無發生爭執之虞，則無所謂和解。必須當事
        人有互相讓步，否則僅為權利之拋棄，或僅為義務之承認。被上訴人自受僱
        於上訴人公司起，未曾就「加班費之計算方法」問題，舉行互相讓步之調解
        或協商，和解之說乃憑空杜撰。更遑論主張合法之權益，顯無判例所稱「足
        以間接推知其效果意思」之情形。基此可知，上訴人主張系爭加班費「應視
        為和解」云云，難謂有據。前述「勞動契約」已違反第二百四十七條之一等
        規定而無效，上訴人主張「應視為和解」之說法，更不足採。
    (五)加班時間之認定
      勞動基準法第二十四條規定略以：「雇主延長勞工工作時間者，其延長工作時
      間之工資依左列標準加給之：一、延長工作時間在二小時以內者，按平日每小
      時工資額加給三分之一以上。二、再延長工作時間在二小時以內者，按平日每
      小時工資額加給三分之二以上。三、依第三十二條第三項規定，延長工作時間
      者，按平日每小時工資額加倍發給之」。可知加班工時之採計應以每日計算，
      惟上訴人竟以全月總工時合計，再以平均值計算加班時數，顯係違反勞動基準
      法每日合計之規定，上訴人做法顯不足採。被上訴人加班時間之正確計算方式
      應以每日實際工作時間減去正常工時（即每日八小時，或四百八十分鐘），在
      分計是否為延長工時在二小時內（即超時120分鐘）、或再延長二小時（即超
      時第120分鐘至240分鐘）或繼續延長工時（即延長工時超過四小時以上者，按
      此為非法延長工時工作，如繼續超時工作當依假日工時一般以加倍採計），例
      如被上訴人之工作時間如為十五小時（900分鐘），則該日加班時間應為900分
      鐘減去480分鐘，即加班時間為420分鐘，第一段延長工時為120分鐘，第二段
      延長工時為120分鐘，繼續延長工時為115分鐘，以此時間認定加班時間始為符
      合勞動基準法規定。
    (六)平均工資之認定
      (1)按「工資由勞雇雙方議定之。但不得低於基本工資」、「平均工資：謂計算
        事由發生之當日前六個月內所得工資總額除以該期間之總日數所得之金額。
        勞動基準法第二十一條第一項及第二條第四款分別定有明文。即審核加班費
        基數，應以上開勞動基準法規定之「平日每小時工資」為計算標準，不得拘
        泥於雇主所支付之各項給與名目。又所謂工資，係指勞工因工作而獲得之報
        酬：包括工資、薪金及按計時、計日、計月、計件以現金或實物等方式給付
        之獎金、津貼及其他任何名義之經常性給與均屬之，亦為勞動基準法第二條
        第三款所明定。次按勞動基準法第一條第二項規定，雇主與勞工所訂勞動條
        件，不得低於本法所定之最低標準，即勞動契約或工作規則，如違反強制或
        禁止規定，低於勞動基準法之規定，即屬無效。
      (2)查上訴人公司為經營旅客運送業務，為勞動基準法第三條第六款所稱之「運
        輸、倉儲、通信」業，為勞動基準法適用之行業。而依上訴人提出之薪資表
        ，其內容包括日薪、逾時津貼、功績獎金、趟次旅費、安全獎金、清潔獎金
        、載客獎金、夜宿津貼等項目，其中除逾時津貼（即有給但甚低之加班費）
        、趟次旅費、夜宿津貼係補貼受僱人額外開銷之外，均需要受僱人之工作方
        能獲得，而為被上訴人因給付勞務所獲得之報酬，則被上訴人以本俸為計算
        基準，顯低於勞動基準法所定之最低標準，即違反勞動基準法之強制規定，
        應屬無效，而應另為依法計算始為正辦。
    (七)加班費之計算方式
      (1)按加班費之加給依法應以平日每小時工資額加給計算，而所謂平日每小時工
        資額係指勞工於正常工作時間內每小時所得報酬，是計算時將薪資總額減去
        已付延長工時工資及假日延長工時工資後所得數額除以正常工時即為平日工
        時工資。
      (2)由於上訴人就有提出義務之被上訴人工資清冊（其內應將發放工資、工資計
        算項目、工資總額等事項記入）迄未完整提出，依民事訴訟法第三百四十四
        條及第三百四十五條之規定，當應認定被上訴人該等文書計算方式之主張為
        正當。又被上訴人雖保有部分資料，惟仍無所任職期間全部薪資紀錄，故僅
        以所留資料較完整之八十七年（尚缺九月份）薪資為計算基礎，計算每月平
        均尚不足足額給付之加班費，並以之乘以積欠之月數（共四十三個月）而得
        上訴人應給付積欠工資，謹先陳明。
    (八)上訴人平均每月應再給付被上訴人加班費二萬二千零一十一元
      (1)由於上訴人公司迄未提出全部資料以憑核計，爰以八十七年全年之應再給付
        之加班費除以全部月份以為平均每月應再給付之加班費金額。又本件薪資請
        求權因時效規定僅得請求自九十年一月十一日（原審起訴日）起回溯五年內
        即自八十五年一月十一日後之期間，惟被上訴人因於八十八年九月間受上訴
        人非法解僱，故本件僅請求自八十五年一月十一日至八十八年九月間共四十
        三個月又二十餘日之薪資，被上訴人為方便計算，於原審自願減縮僅請求四
        十三個月未給付之加班費。
      (2)依八十七年一月被上訴人薪資薪資總表內載，應發總金額為62887元，扣除
        其中假日津貼2439元及逾時津貼4415.16元，應認該月之工資總額為56032.8
        4元，該月共31天，則該月之日平均工資應為1808元，每小時平均工資額為
        225.94元，每分鐘平均工資為3.765元（另其餘月份均請參閱附件上方所附
        平均工資計算式）
      (3)依前揭計算方式，上訴人應給付被上訴人八十七年一月份加班費27972元（
        3.765元*7428.3分鐘），再扣除上訴人已給付之部分加班費4415.16元，則
        上訴人尚應再給付被上訴人該月份加班費23556元（27972元-4415.16元）。
      (4)依同法計算其餘月份，上訴人應再給付被上訴人新台幣20715元（26544元-
        5829元）、八十七年三月應再給付22255元（28604元-6349元）、四月份應
        再給付21161元（27212元-6051元）、五月份應再給付16416元（21066元-4
        650元）、六月份應再給付22985元（28187元-5202元）、七月份應再給付2
        1438元（27386元-5948元）、八月份應再給付27311元（35063元-7752元）
        、十月份應再給付23466元（29013元-5547元）、十一月份應再給付21257元
       （28051元-6794元）及十二月應再給付21568元（28300元-6732元）。故上訴
        人應再給付被上訴人八十七年全年十一個月份（因九月份之薪資表佚失故未
        見列）之加班費為242128元（23556+20715元+22255元+21161元+16416元+22
        985元+21438元+27311元+23466元+21257元+21568元），除以十一個月後，
        每月之加班費應為二萬二千零十一元。
    (九)上訴人應再給付被上訴人全部加班費九十四萬六千四百七十三元
      依前述依法計算後每月應再加給加班費二萬二千零一十一元計算，再乘以所請
      求之四十三個月份加班費，則上訴人應再給付被上訴人加班費九十四萬六千四
      百七十三元（22011元×43月）。
    (十)綜上所述，原審判決被上訴人勝訴，並無不當，請求駁回上訴人之上訴，惟為
      免訴訟程序之冗長使勞工權益受損並正義無得伸張，茲願就上訴人於計算上有
      爭執部分，將原請求之金額即九十七萬八千七百二十三元減縮為九十四萬六千
      四百七十三元。
二、上訴人抗辯：
    (一)兩造得以契約約定薪資給予之方式及內容，被上訴人不得再請求系爭加班費：
      (1)依司法院第十四期司法業務研究會研究意見，可知勞雇雙方所約定之月薪，
        如不低於基本工資加計例假、國定假日、特別休假日及延長工時應加給工資
        之總額，勞方即不得再行請求。
      (2)按最高法院八十二年度台上字第二九三號判決明示：「如勞僱雙方約定之工
        資，不低於基本工資及以基本工資為基準計算出之例休假工資、備勤工資及
        延時工資等之總和，則該工資之約定，自不違反勞基法之規定，雙方均應受
        其拘束，勞方尚不得更行請求例、休假及備勤等工資」。又同院八十五年台
        上字第一九七三號判決亦載明：「‧‧‧勞工如已同意例休假日及平時之工
        作時間逾八小時，所約定之工資又未低於基本工資加計延時工資、假日工資
        之總額時，並不違反勞動基準法之規定，勞雇雙方自應受其拘束。勞方事後
        即不得任意翻異，更行請求例休日及逾時之加班工資」。
      (3)復按最高法院九十一年度台上字第二二七一號判決明示：「有關薪資部分，
        依勞動基準法第二十一條第一項規定，於不低於基本工資條件下，得由勞僱
        雙方自由議定。兩造簽訂之『契約監工雇用契約書』中，既均有薪資之約定
        ，且未低於基本工資，自有效力‧‧‧兩造既已就各年度之薪資數額達成合
        意，自應受有拘束‧‧‧從事監視性、繼續性工作之工廠守衛，與必須持續
        密集付出勞力之生產線上勞工，二者工作性質有別，為顧及勞雇雙方整體利
        益及契約自由原則，並落實勞基法第二十一條第一項及第三十二條第四項但
        書之規定，職司守衛之勞工，如已同意例休假日及平時之工作時間逾八小時
        ，所約定之工資又未低於基本工資加計延時工資、假日工資之總額時，並不
        違反勞基法之規定，勞雇雙方自應受其拘束，勞方事後即不得任意翻異，更
        行請求例休日及逾時之加班工資‧‧‧兩造訂立勞動契約時，上訴人既已同
        意於正常工時之外擔任值日夜工作，且約定之薪資數額高於各年基本工資加
        計延時工資、假日工資之數額，自不得再請求逾時之加班費」。
      (4)依勞動基準法第二十一條規定，勞工應獲得之工資金額，原則上得任由勞、
        雇雙方予以議定，僅所議定之數額不得低於行政院所核定之基本工資，故兩
        造自應依所議定之工資給付收受。台灣高等法院台南分院九十一年度勞上易
        字第二號判決亦採此見解。
      (5)按鈞院九十一年度勞訴字第四十六號判決明示：「經本院核對被告公司（按
        即上訴人統聯公司）對於所屬員工之薪資、加班費核算以察，不僅皆依勞動
        基準法之規定，甚至優於勞動基準法之計算方式；即：在八十八年一月以前
        之加班費計算方式以『逾時津貼』及『功績獎金』給付‧‧‧至八十八年一
        月以後之加班費則改以點數為計算單位‧‧‧並將『逾時津貼』及『功績獎
        金』給付兩者合而為一，正式更名為『延長工時加給』‧‧‧足徵被告所公
        布施行之前開辦法（按即『統聯公司駕駛員薪給辦法』）中之給付項目，業
        已包含加班費，而該等加班費之金額並未較勞動基準法所規定之條件為差‧
        ‧‧則原告自應受該等辦法之拘束」。
      (6)鈞院九十一年度勞訴字第四三號判決亦同此意旨，該判決並認為：「由於國
        道高速公路經營者之利益在於妥善利用車輛調度，倘單純以工時計算延長工
        時工資，容易造成司機於南北折返之際故意拖延時間以領取較多之工資，導
        致國道客運業者行車調度難以事先預料以及公司控管司機之難度增加，是被
        告斟酌一切客觀因素設計點數計算『功績獎金』，並與『逾時津貼』二者合
        併作為延長工時工資，自有營業上需要，亦合乎情理」。
      (7)前開鈞院九十一年度勞訴字第四六號、四三號判決並認定「‧‧‧原告於任
        職期間十多年對於被告每月給予之薪資表中工資、加班費等各項給與計算之
        基礎與方式均無異議，並按月領取薪資，至少亦應已有默示之意思表示互相
        一致，即應視為約定‧‧‧則原告於離職年餘後，突然推翻同意多年之計算
        方式，實有違誠信，並不足採」。
      (8)次按台灣高雄地方法院九十一年度勞簡上字第一六號判決認定：「被上訴人
        各月領得薪資亦均在六萬元以上而已遠超過基本工資，其各月所得自無所謂
        短發應包括假日津貼、逾時津貼、功績獎金、安全獎金、載客獎金在內而未
        予以併計入平均工資內之加班費差額之情形」，足證本件被上訴人每月薪資
        高達五、六萬元，已高於基本工資，其各月所得並無所謂短發應包括假日津
        貼、逾時津貼、功績獎金等在內而未予以併計入平均工資內之加班費差額，
        原判決為相反之認定，顯有違誤。
      (9)查上訴人業已訂有「統聯汽車客運股份有限公司駕駛員薪給辦法」，而該辦
        法於被上訴人受僱於上訴人公司前即已施行，亦即上訴人公司均依該辦法核
        發駕駛員之薪資，並經被上訴人同意在案。又該辦法之薪給項目於八十八年
        一月「之前」為：功績獎金、安全獎金、載客獎金、本薪、延長工時工資、
        休假津貼、夜宿津貼等，而八十八年一月「之後」則為：本俸、夜宿加給、
        差旅費、延長工時加給、例休假加給及ＩＳＯ服務獎金等。雖其中本俸金額
        未達基本工資，此乃因上訴人所經營大眾運輸遍及全省，致其所僱用之駕駛
        員工作內容亦有其特殊性質，或因路途遠近，或因路況通暢、阻塞，或因假
        日、連續放假日等，衡情不可能與其他行業受僱人得有固定工作時間，故上
        訴人公司將薪給分為本俸、夜宿加給、延長工時加給等項目，並分別計算合
        計給薪，自有其必要性。
      (10)上訴人公司各駕駛員所得之總薪資，均無低於行政院所定基本工資之情事（
        詳原審卷附之薪資總表），從而該薪給辦法既為被上訴人受僱於上訴人公司
        時支付薪資之依據，兩造自應本於該薪給辦法所定內容核算被上訴人薪資之
        依據。原審不採應依兩造合意之薪給核算加班費，而以加班費之支付，係上
        訴人單方之給付行為，應依勞基法之規定予以支付云云為由，判決上訴人敗
        訴，不僅與前述第一、二、三審法院之判決意旨不符，且未斟酌上訴人亦已
        優於勞基法之規定給付加班費，其認定顯有違誤。
    (二)上訴人公司給付之加班費，業已優於勞基法之規定，分述如后：
      (1)上訴人以本薪為基準，依實際工時時數，按前段逾時加給三分之一，後段逾
        時加給三分之二之方式給付逾時津貼（詳薪資總表所載）。
      (2)駕駛員如有特殊情形須配合大眾運輸，於例假日必須上班者，上訴人公司除
        依規定給付本薪外，再給付一倍工資，並以倍數加給點數計算加班費。
      (3)上訴人公司於設計薪資時，即預慮國道客運行駛路線之不同、交通擁塞或其
        他原因造成工時延長，而依各路線距離及時間因定以點數計算方式給付加班
        費，此即功績獎金（各站各線各項獎金津貼速算表，詳上訴理由狀上証四）
        。以被上訴人行駛台北往高雄路線為例，來回一趟八小時實不可能，故點數
        設計已高於其他路線，並據此計算加班工資。
      (4)依九十一年七月二十五日上訴理由狀上証三貳、四「延長工時加給」所載，
        及適用於八十八年一月後之「統聯客運路線對照表」所示，若駕駛員於八十
        八年一月一日，星期五，早上、下午各出車「台北至高雄」一次計算，當天
        所得係數為二．二五（1+1.25），乘上延長工時基數一一．七五，則當天總
        計點數為二六．四三七五，再加計每週一期（每月四期）點數，若週點數在
        七九點（含）以下，每點一元，七九．○一點（含）至一二○點（含），每
        點十元，一二○．○一點（含）以上，每點五十元。然若七天週期之總點數
        未達一二○．○一點，但在一○五．○一點（含）以上，且當月總點數超過
        四九○．○一點（含）以上者，當期加給仍以每點五十元計算。
      (5)由前述上訴理由狀上証三貳、四「延長工時加給」所載，可知由出車時間之
        不同，其係數亦隨之變動，尤其是高速公路尖鋒時刻之週休二日，其係數較
        高，所領之款項亦較多，此乃因上訴人已預慮路途之長短及路況而調整延長
        工時加給之計算（換言之，假日塞車時段，預計每日工作逾八小時，故將係
        數提高，將加班費一併發給司機），綜上，足證八十七年十二月三十一日以
        前所給付之「逾時津貼、功績獎金」，及八十八年一月一日之後所給付之「
        延長工時加給」，均屬實質之加班費。
      (6)由被上訴人八十六年三月至八十八年八月之月薪資總表所載，可知：上訴人
        於八十八年一月至八十八年八月，每月給付被上訴人之「延長工時加給」，
        每月均逾三萬元。
      (7)八十六年三月至八十七年十二月每月給付被上訴人之「功績獎金」，每月金
        額均約三萬餘元，遠遠超過被上訴人所主張每月平均加班費二二、七六一元
        ，足證上訴人已給付被上訴人加班費，且其給付優於勞基法之規定。
      (8)上訴人於八十六年三月至八十八年八月共給付被上訴人加班費即功績獎金七
        二四、○五五元（396,250+327,805）、逾時津貼一二三、二二八元（41,14
        2+19,659+33,764+28,663）、延長工時加給二九四、九九三元，共計一、一
        四二、二七六元（詳準備書狀附表一），已超過被上訴人請求之數額，足証
        其請求顯無理由。
      (9)綜上，以被上訴人八十七年一月薪資為例，上訴人公司給付之加班費，總計
        逾時津貼、假日津貼及功績獎金為四○、五四二元，遠超過被上訴人主張之
        二三、二四五元。原審認定上訴人以本薪為加班費計算基準，顯低於勞基法
        所定之最低標準，即違反勞基法之強制規定，應屬無效云云，顯未慮及上訴
        人公司除逾時津貼、假日津貼外，尚有功績獎金之實質加班費之給付，原審
        判決顯有違誤。
    (三)依行政院勞委會職業別薪資調查報告中，汽車業每人月平均薪資為四五、七三
      三元，而被上訴人每月領取之薪資皆在五、六萬元之間或更高，此足證其薪資
      係已包括經上訴人公司從優計算之加班費在內。
    (四)退一步言，縱認上訴人公司仍有加班費尚未給付，然被上訴人依兩造約定之薪
      給辦法簽領薪資結清，亦應視為已達成和解，則被上訴人離職後再行翻異行之
      有年之薪資計算方式，並以薪資表任意爭執，則有違勞基法第二十一條規定：
      勞資雙方得合意議定工資之立法意旨，並有違誠信原則。
    (五)查上訴人公司之駕駛員除與上訴人公司簽訂勞動契約約定薪資給付數額外，並
      受上訴人公司所訂駕駛員薪給辦法之工作規則所拘束，兩造所約定之薪資既未
      低於基本工資加計延時工資、假日工資之總額，揆諸前揭判決意旨，被上訴人
      自不得再行請求逾時之加班費。復查，被上訴人受僱於上訴人公司時，明知其
      須輪值夜班，況且駕駛工作與必須持續密集付出勞力之生產線上勞工不同，而
      較接近從事監視性、繼續性工作之工廠守衛，則本件自宜參照前揭判決意旨，
      被上訴人不得再行請求逾時之加班費。退一步言，縱認駕駛工作不同於職司守
      衛之勞工，惟上訴人公司為國道高速公司經營者，為謀利益，須妥善利用車輛
      調度，倘單純以工時計算延長工資，容易造成司機於南北折返之際，故意拖延
      時間，以領取較多之工資，道致國道客運業者行車調度難以事先預料，以及公
      司控管司機之難度增加，故本件基於相同法理，仍應與前開判決意旨為相同解
      釋。
    (六)再退一步言，縱認上訴人得請求給付加班費，惟計算加班費時，工資應不包含
      功績獎金、安全獎金及載客獎金：
      (1)依最高法院七十九年度台上字第二四二號判決所示，工資實係勞工之勞力所
        得，為其勞動對價而給付之經常性給與。倘雇主為改善勞工生活而給付非經
        常性給與，或為其單方之目的，給付具有勉勵、恩惠性質之給與，即非為勞
        工之工作給付之對價，與勞動契約上之經常性給與有別，應不得列入工資範
        圍之內，合先敘明。
      (2)上訴人給付安全獎金、載客獎金予被上訴人，係獎勵性、恩惠性之給與，非
        屬經常性給與，又功績獎金性質上係屬加班費，已如前述，退一步言，縱非
        屬加班費，亦屬獎勵性、恩惠性之給與，即不屬工資範疇，不得列為計算加
        班費：
        I安全獎金部分：
          1.按「安全獎金乃因駕駛者提供勞務時已盡維護乘客、車體之附隨義務‧
            ‧‧」，即途中未發生故障、肇事或違規時，由公司所發給之獎勵性給
            與，並非勞動之對價，即非屬工資，此參照上訴人公司所訂駕駛員薪給
            辦法（詳上訴理由狀上証二）可証，亦即肇事時，即不發給安全獎金（
            每月三千元）。
          2.最高法院八十九年台上字第一九二○號判決明文：「安全服務旅費部分
            ：統聯公司核發之『安全服務旅費』係指司機每趟駕車外出營運，於途
            中未發生故障、肇事或違規時，由公司所為之給與，足見該項給付係統
            聯公司一方基於行車安全目的，所發給之獎勵性給與，並非勞動之對價
            ，縱林信雄經常領有該項給付，亦非屬勞動基準法定義之工資」（參上
            訴理由狀附件三）。前揭判決所載之安全服務旅費，其性質與本件安全
            獎金相同，本件工資自不應包括安全獎金。
        II載客獎金部分：
          載客獎金並非出勤即可領得，尚須「載客達一定標準」始可，故性質上應
          屬「獎金」。再者，載客獎金繫於載客人數多寡之偶然因素，與其勞動力
          之多少無關，且目前上訴人公司給付受僱人之薪資結構表中，已無此獎金
          項目，足證該獎金並非工資。
        III功績獎金部分：
          勞基法施行細則第十條第二款業將功績獎金排除於工資之外，故被上訴人
          應不得將功績獎金計入工資據以計算加班費。又上訴人公司駕駛員薪給核
          算辦法中亦明文：功績獎金係視駕駛員每期對公司合理貢獻程度給予之勉
          勵，顯非經常性之給與。
    (七)原審採信被上訴人所計算之加班費數額，唯被上訴人所計算之加班費數額，仍
      與薪資總表所載不符，即有錯誤，以被上訴人於九十一年十一月二十一日所呈
      民事答辯（二）狀附件所載為例，詳如準備書（三）狀附表一、二所載，即準
      備書（三）狀附表一所載，被上訴人請求四、八八二元，然實際上，正確應為
      三、二五四元，即被上訴人多請求一、六二八元，特此陳明。被上訴人雖主張
      上訴人遲至二審始主張計算錯誤，顯然已經逾時提出，並妨礙訴訟程序之進行
      云云，惟查：被上訴人遲至九十一年四月二日方提出加班費計算附表，而上訴
      人於四月八日接獲上開訴狀，原審即於四月二十二日判決，上訴人並無充足時
      間審酌前開訴狀，故上訴人並無逾時提出，妨礙訴訟程序進行之情事。
    (八)綜上所述，原判決認事用法均有違誤，為此請求：(1)原判決廢棄。(2)右開廢棄
      部分，被上訴人在第一審之訴暨假執行之聲請均駁回。
三、雙方不爭執的事實：
    (一)被上訴人自八十一年七月二十一日起受雇於上訴人公司擔任駕駛員乙職，至八
      十八年九月一日離職。其於八十七年以前所領取之薪資包括「本薪」、「假日
      津貼」、「逾時津貼」、「功績獎金」、「趟次旅費」、「安全獎金」、「清
      潔獎金」、「夜宿津貼」等各項，八十八年一月以後所領取之薪資則包括「本
      俸」、「夜宿給加」、「差旅費」、「延長工時加給」、「例休假加給」、「
      ＩＳＯ安全服務獎金」等各項。
    (二)被上訴人任職期間因上訴人所排定由被上訴人駕駛之班次每日不定，以致被上
      訴人每月工作時間有時超過八小時，有時不及八小時。而上訴人計算加班費之
      方法係將被上訴人每月總工時（以分鐘計算）扣除當月應工時數（即實際出勤
      日數x每日八小時x每小時六十分鐘）後，再區○○段逾時時數與後段逾時時數
      ，分別按一‧三三及一‧六七比例，以被上訴人每分鐘工資零點八五元計算。
四、兩造爭點及本院之判斷：
    (一)上訴人計算給付被上訴人之加班費數額是否合法？
      (1)按勞工每日正常工作時間不得超過八小時，每週工作總時數不得超過四十八
        小時；又雇主延長勞工工作時間者，其延長工作時間之工資依左列標準加給
        之：一、延長工作時間在二小時以內者，按平日每小時工資額加給三分之一
        以上。二、再延長工作時間在二小時以內者，按平日每小時工資加給三分之
        二以上。三、依第三十二條第三項規定，延長工作時間者，按平日每小時工
        資加倍發給之。勞動基準法第三十條第一項、第二十四條分別定有明文。而
        勞動基準法第三十條所謂雇主延長勞工工作時間，係指「每日」工作時間超
        過八小時之部分，但依第三十條第二項或三十條之一第一項第一款變更工作
        時間者，係指超過變更後工作時間之部分，復為勞動基準法施行細則第二十
        條之一所明定。由此可知，在雇主未依勞動基準法第三十條第二項規定變更
        工時前，自不得任意將勞工週內一日之正常工作時數平均分配於其他工作日
        。
      (2)查上訴人係經營旅客運送業務，為勞動基準法第三條第六款所稱之運輸、倉
        儲及通信業，屬應適用勞動基準法之行業，為上訴人所不爭執，故本件關於
        加班費之計算及勞工工作時數之規定，即應適用勞動基準法之相關規定。而
        上訴人係將被上訴人每月總工時（以分鐘計算）扣除當月應工時數（即實際
        出勤日數x每日八小時x每小時六十分鐘）後，再區○○段逾時時數與後段逾
        時時數，以計算應給付之加班費，已如前述，上訴人此等計算方式，顯係將
        被上訴人一日內之正常工作時數平均分配於其他工作日，而與勞動基準法所
        定應以「每日」工作時間超過八小時部分計算延長工作工時不符，且上訴人
        亦未舉證證明其業依勞動基準法第三十條第二項之規定，亦即經工會或勞工
        半數以同之同意而得以變更工時，是上訴人在未依法定程序變更工時前，自
        行將被上訴人一日內之正常工作時數平均分配於其他工作日，與勞動基準法
        之規定即屬有違，從而，上訴人所據以計算給付被上訴人之加班費，於法亦
        有未合。
      (3)上訴人雖辯稱上訴人公司各駕駛員所得之總薪資，均無低於行政院所定基本
        工資之情事，且上訴人並訂有薪給辦法做為被上訴人受僱於上訴人公司時支
        付薪資之依據，兩造自應本於該薪給辦法所定內容核算被上訴人薪資依據，
        並引最高法院八十二年度台上字第二九三號、八十五年台上字第一九七三號
        及九十一年度台上字第二二七一號判決，抗辯兩造就薪資已有約定，所定之
        工資又未低於基本工資加計延時工資、假日工資之總額時，並不違反勞動基
        準法之規定，勞雇雙方自應受其拘束，況上訴人已依兩造約定之薪給辦法簽
        領薪資結清，亦應視為已達成和解，被上訴人離職後再行翻異行之有年之薪
        資計算方式，並以薪資表任意爭執，有違誠信原則云云。惟查：
        1.上訴人所引前揭最高法院判決均係就「勞雇雙方已約定一薪資總額，勞工
          並同意例休假日及平時之工作時間逾八小時，且所約定之薪資總額又不低
          於基本工資及以基本工資為基準計算出之例休假工資、備勤工資及延時工
          資等之總和」之前題下所表示之見解。本件被上訴人所簽訂之勞動契約，
          其第五條僅約定「甲方（按即上訴人）對於乙方（按即被上訴人）所任工
          作依甲方公司薪資標準在基本工資以上，乙方同意接受」，顯見被上訴人
          僅概括表示同意接受在基本工資以上之薪資，兩造並未約定一定之薪資總
          額，被上訴人亦未同意例休假日及平時之工作時間逾八小時，其情形與最
          高法院前揭判決所示即屬有間，前開判決自難逕予援用，合先敘明。
        2.又「本公司員工之正常工作時間，以每天不超過八小時（不含休息時間）
          ，及每週工作總時數不超過四十八小時為原則，但為因大眾交通需要起見
          ，其工作之起迄時間，得視實際需要排定之」，此為上訴人公司訂定之「
          統聯汽車客運股份有限公司工作規則」第二十條所明定。前開規定核與勞
          動基準法第三十條第一項之規定相符，且依該規定觀之，上訴人僅得依實
          際需要排定被上訴人工作之起、迄時間，尚難謂上訴人有權得予變更工時
          ，或可視為被上訴人同意例休假日及平時之工作時間逾八小時。是上訴人
          辯稱兩造就薪資已有約定，所定之工資又未低於基本工資加計延時工資、
          假日工資之總額時，並不違反勞動基準法之規定，勞雇雙方自應受其拘束
          云云，並無可採。
        3.被上訴人雖於任職期間，曾受領部分加班費，未曾異議，然上訴人計算給
          付之加班費既不合法，如有短少，被上訴人自得依法請求，究不得謂其因
          此而受拘束，或認已與被上訴人達成和解而有拋棄尚未領取之加班費之意
          ，上訴人所辯，其已依兩造約定之薪給辦法簽領薪資結清，應視為已達成
          和解，被上訴人離職後再行翻異行之有年之薪資計算方式，並以薪資表任
          意爭執，有違誠信原則云云，亦無足採。
    (二)被上訴人所領取之「功績獎金」、「載客獎金」及「安全獎金」是否為被上訴
      人勞動之對價且屬經常性給與？
      (1)按雇主與勞工所定勞動條件，不得低於勞動基準法所定之最低標準；次按工
        資：謂勞工因工作而獲得之報酬；包括工資、薪金、及按計時、計日、計月
        、計件以現金或實物等方式給付之獎金、津貼及其他任何名義之經常性給與
        均屬之。復按工資由勞雇雙方議定之。但不得低於基本工資。勞動基準法第
        一條第二項、第二條第三款、第二款、第二十一條第一項分別定有明文。是
        工資實係勞工之勞力所得，為其勞動對價而給付之經常性給與。倘雇主為改
        善勞工生活而給付非經常性給與；或為其單方之目的，給付具有勉勵、恩惠
        性質之給與，即非為勞工之工作給付之對價，與勞動契約上之經常性給與有
        別，應不得列入工資範圍之內，最高法院著有七十九年度台上字第二四二號
        判決可資參照。至於同法施行細則第十條雖規定：本法第二條第三款所稱之
        其他任何名義之經常性給與，係指左列各款以外之給與：「二、獎金：指年
        終獎金、競賽獎金、研究發明獎金、特殊功績獎金、久任獎金、節約燃料物
        料獎金及其他非經常性獎金」，惟其給付究屬工資亦係該條所定之給與，仍
        應具體認定，不因形式上所用名稱為何而受影響，亦有最高法院八十七年度
        台上字第二八二三號判決意旨可供參照。
      (2)依被上訴人提出且為上訴人所不爭執之薪資總表所載，被上訴人每月所領薪
        資係包括「本薪」、「假日津貼」、「逾時津貼」、「功績獎金」、「趟次
        旅費」、「安全獎金」、「清潔獎金」、「夜宿津貼」等各項給付之總和。
        被上訴人主張其中「逾時津貼」、「趟次獎金」及「夜宿津貼」三者，或屬
        加班費或非屬經常性之給與，故計算平均工資時應予扣除，惟上訴人抗辯稱
        ：除前開三項外，「功績獎金」實係延長工時之加給，縱令非屬延長工時加
        給，亦係以駕駛員每期對公司合理貢獻程序給予之勉勵，非屬經常性之給與
        ，復為勞動基準法施行細則第十條第二款所排除，不應列入。「載客獎金」
        非出勤即可領得，尚須載客達一定之標準始可，故性質上應屬獎金。「安全
        獎金」係中途未發生故障、肇事或違規時，由公司所發給之獎勵性給與，並
        非勞動之對價，非屬工資，亦應予以扣除。故在此應審者厥為「功績獎金」
        、「載客獎金」及「安全獎金」三者是否屬被上訴人勞動之對價而屬經常性
        給與，經查：
        1.功績獎金部分：
          查上訴人設計之功績獎金，其計算方式係依時段、路況及路程長短之不同
          ，分別給予點數，再以每點數若干元計算給與獎金，此觀上訴人公司制定
          之駕駛員薪資核算辦法及八十八年以後適用之駕駛員薪給辦法自明，顯見
          功績獎金不論工作是否逾八小時均給與之，其計算方式與延長工作時間難
          認必有關聯，是其與勞動基準法第二十四條所定延長工時工資加給，尚屬
          有別。上訴人雖辯稱：通常工時較高、路程較遠或易塞車之時段，給與較
          高之點數，故其實已慮及員工駕車逾八小時部分給與多加點數云云，然功
          績獎金之給付標準除工作時間外，尚須考量時段、路況等因素，己如前述
          ，則功績獎金中屬延長工時加給之工資究占多少比例？要非無疑，上訴人
          對此又未見有何說明，遽將功績獎金列為延長工時工資，自非可採。又本
          項給付雖名為「功績獎金」，惟依其設計目的觀之，顯非上訴人所稱具有
          勉勵性質之獎金。此外被上訴人所領「本俸」部分，每月僅一萬二千餘元
          ，尚不足勞動基準法所定之基本工資，觀諸被上訴人薪資結構，其固定之
          每月薪資來源主要即係功績獎金，顯見該獎金係為因應國道駕駛工作之性
          質，所特別設計之給付方式，有賴被上訴人駕駛車輛付出勞力後方能獲得
          之對待給付，應屬勞動對價而給付之經常性給與，自不因上訴人公司係以
          「獎金」名目給與，即謂非屬勞動基準法所稱之工資，是本項給付應計入
          平均工資計算中。
        2.載客獎金部分：
          依上訴人制定之駕駛員薪資核算辦法規定，載客獎金係依各線載客人數計
          算每載客一人之獎金，而被上訴人既係從事國道旅客運輸之工作，其每趟
          駕駛必會載運旅客，須被上訴人之工作方能獲得，而為被上訴人因給付勞
          務所獲得之報酬，且被上訴人於八十七年間每月均可領取是項給付，屬經
          常性之給與，亦有被上訴人提出之八十七年薪資總表一份在卷可憑，故載
          客獎金部分亦應計入工資。上訴人辯稱：該獎金非出勤即可領得，尚須載
          客達一定之標準始可，故性質上應屬獎金云云，要無可採。
        3.安全獎金部分：
          依上訴人制定之駕駛員薪資核算辦法規定，安全獎金係依各線訂定每行駛
          單趟次之獎金；而八十八年以後適用之駕駛員薪給辦法亦規定：當月總點
          數達一定以上，且安全服務良好者，加發三千元獎金，但當月有肇事、違
          規等情者即予停發。顯見本項給付係上訴人公司一方基於行車安全目的，
          所發給之獎勵性給與，並非勞動之對價。故被上訴人雖經常領有本項給付
          ，但仍非屬勞動基準法定義之工資。上訴人抗辯本項給付於計算每月工資
          時應予剔除，即非無據，應予准許。
    (三)上訴人計算給付之加班費是否有短少？如有，其短少金額若干？
      (1)查被上訴人每月領取之「本薪」、「功績獎金」、「載客獎金」屬被上訴人
        因給付勞務所獲得之報酬，且為經常性之給與，已如前述，而被上訴人主張
        其所領取之「清潔獎金」部分亦屬勞動基準法所謂之工資乙節，為上訴人所
        不爭執，自堪信為真實。故計算被上訴人之工資，自應將被上訴人所領取之
        「本薪」、「功績獎金」、「載客獎金」及「清潔獎金」等經常性給與俱予
        計入。惟上訴人係以每分鐘０‧八五元計算被上訴人工資，此有被上訴人提
        出之薪資總表在卷為證，如以此推算，被上訴人每日工資為四百零八元（0.
        85x60x8=408），以每月三十日計，每月工資則為一萬二千二百四十元（408
        x30=12240），以此數額與被上訴人之薪資總表對照以觀，顯見上訴人僅以
        被上訴人每月所領取之「本俸」做為被上訴人之工資，並據以計算應給付之
        加班費，而未將被上訴人所領取之「功績獎金」、「載客獎金」及「清潔獎
        金」等項給付計入，其計算基準既屬有誤，被上訴人主張上訴人計算給付之
        加班費短少，信而有徵，堪予採信。
      (2)按雇主應置備勞工工資清冊，將發放工資、工資計算項目、工資總額等事項
        記入，工資清冊應保存五年，勞動基準法第二十三條第二項定有明文。被上
        訴人係於八十八年九月一日離職，迄今未逾五年，且被上訴人於九十年一月
        五日提起本件訴訟，請求上訴人給付自八十五年一月十一日起至八十八年九
        月十一日止之不足額加班費，該期間至其起訴時亦在五年之內，依法上訴人
        仍應保有上開資料，經原審命上訴人提出後，上訴人竟表示該等資料已不存
        在無法提出，本院依民事訴訟法第三百四十五條之規定，自得認被上訴人所
        提出之加班費計算表上所載資料（含所領各項給付及其數額、總工作時間、
        延長工時時間、加計後延長工時時間等），除上訴人爭執有誤，經被上訴人
        核對後亦不爭執部分外，應屬實在，且被上訴人主張以其所留存之八十七年
        薪資資料做為請求之四十三個月不足額加班費依據，亦屬可採。
      (3)茲將八十七年各月份上訴人應再給付之加班費數額計算如下：
        1.依八十七年一月被上訴人薪資薪資總表所載，扣除假日津貼、逾時津貼、
          安全獎金後，該月工資總額為53032.5元，該月共31天，則該月之日平均
          工資應為1710.73元，每小時平均工資為213.84元，每分鐘平均工資為3.
          564元，被上訴人加計後延長工時為7428.3分鐘，故上訴人應給付被上訴
          人八十七年一月份加班費為26474元，再扣除上訴人已給付之部分加班費
          4415.16元，則上訴人尚應再給付被上訴人該月份加班費22059元（00000
          -0000.16=22059，元以下四捨五入）。
        2.依八十七年二月被上訴人薪資薪資總表所載，扣除假日津貼、逾時津貼、
          安全獎金後，該月工資總額為51066元，該月共28天，則該月之日平均工
          資應為1823.78元，每小時平均工資為227.97元，每分鐘平均工資為3.79
          元，被上訴人加計後延長工時為6598.3分鐘，故上訴人應給付被上訴人八
          十七年二月份加班費為25008元，再扣除上訴人已給付之部分加班費5016.
          83元，則上訴人尚應再給付被上訴人該月份加班費19991元（00000-0000.
          .83=19991，元以下四捨五入）。
        3.依八十七年三月被上訴人薪資薪資總表所載，扣除假日津貼、逾時津貼、
          安全獎金後，該月工資總額為52027元，該月共31天，則該月之日平均工
          資應為1678.29元，每小時平均工資為209.78元，每分鐘平均工資為3.49
          元，被上訴人加計後延長工時為7735分鐘，故上訴人應給付被上訴人八十
          七年三月份加班費為26995元，再扣除上訴人已給付之部分加班費5536元
          ，則上訴人尚應再給付被上訴人該月份加班費21459元（00000-0000=2145
          9，元以下四捨五入）。
        4.依八十七年四月被上訴人薪資薪資總表所載，扣除假日津貼、逾時津貼、
          安全獎金後，該月工資總額為51779元，該月共30天，則該月之日平均工
          資應為1725.96元，每小時平均工資為215.74元，每分鐘平均工資為3.59
          元，被上訴人加計後延長工時為7153.3分鐘，故上訴人應給付被上訴人八
          十七年四月份加班費為25680元，再扣除上訴人已給付之部分加班費4019
          元，則上訴人尚應再給付被上訴人該月份加班費21661元（00000-0000=21
          661，元以下四捨五入）。
        5.依八十七年五月被上訴人薪資薪資總表所載，扣除假日津貼、逾時津貼、
          安全獎金後，該月工資總額為51849元，該月共31天，則該月之日平均工
          資應為1672.54元，每小時平均工資為209.06元，每分鐘平均工資為3.48
          元，被上訴人加計後延長工時為5648.332分鐘，故上訴人應給付被上訴人
          八十七年五月份加班費為19656元，再扣除上訴人已給付之部分加班費261
          7元，則上訴人尚應再給付被上訴人該月份加班費17039元（00000-0000=1
          7039，元以下四捨五入）。
        6.依八十七年六月被上訴人薪資薪資總表所載，扣除假日津貼、逾時津貼、
          安全獎金後，該月工資總額為49988元，該月共30天，則該月之日平均工
          資應為1666.26元，每小時平均工資為208.28元，每分鐘平均工資為3.47
          元，被上訴人加計後延長工時為7541.666分鐘，故上訴人應給付被上訴人
          八十七年六月份加班費為26170元，再扣除上訴人已給付之部分加班費520
          2元，則上訴人尚應再給付被上訴人該月份加班費20968元（00000-0000=2
          0968，元以下四捨五入）。
        7.依八十七年七月被上訴人薪資薪資總表所載，扣除假日津貼、逾時津貼、
          安全獎金後，該月工資總額為49592元，該月共31天，則該月之日平均工
          資應為1599.74元，每小時平均工資為199.96元，每分鐘平均工資為3.33
          元，被上訴人加計後延長工時為7748.3分鐘，故上訴人應給付被上訴人八
          十七年七月份加班費為25802元，再扣除上訴人已給付之部分加班費5541
          元，則上訴人尚應再給付被上訴人該月份加班費20261元（00000-0000=20
          261，元以下四捨五入）。
        8.依八十七年八月被上訴人薪資薪資總表所載，扣除假日津貼、逾時津貼、
          安全獎金後，該月工資總額為55501元，該月共31天，則該月之日平均工
          資應為1790.35元，每小時平均工資為223.79元，每分鐘平均工資為3.72
          元，被上訴人加計後延長工時為8598.3分鐘，故上訴人應給付被上訴人八
          十七年八月份加班費為31986元，再扣除上訴人已給付之部分加班費7346
          元，則上訴人尚應再給付被上訴人該月份加班費24640元（00000-0000=24
          640，元以下四捨五入）。
        9.依八十七年十月被上訴人薪資薪資總表所載，扣除假日津貼、逾時津貼、
          安全獎金後，該月工資總額為51261元，該月共31天，則該月之日平均工
          資應為1653.58元，每小時平均工資為206.69元，每分鐘平均工資為3.44
          元，被上訴人加計後延長工時為7941.7分鐘，故上訴人應給付被上訴人八
          十七年十月份加班費為27320元，再扣除上訴人已給付之部分加班費4734
          元，則上訴人尚應再給付被上訴人該月份加班費22586元（00000-0000=22
          586，元以下四捨五入）。
        10.依八十七年十一月被上訴人薪資薪資總表所載，扣除假日津貼、逾時津貼
          、安全獎金後，該月工資總額為50726元，該月共30天，則該月之日平均
          工資應為1690.86元，每小時平均工資為211.35元，每分鐘平均工資為3.5
          2元，被上訴人加計後延長工時為7518.3分鐘，故上訴人應給付被上訴人
          八十七年十一月份加班費為26464元，再扣除上訴人已給付之部分加班費
          5981元，則上訴人尚應再給付被上訴人該月份加班費20483元（00000-000
          0=20483，元以下四捨五入）。
        11.依八十七年十二月被上訴人薪資薪資總表所載，扣除假日津貼、逾時津貼
          、安全獎金後，該月工資總額為57315元，該月共31天，則該月之日平均
          工資應為1848.87元，每小時平均工資為231.10元，每分鐘平均工資為3.8
          5元，被上訴人加計後延長工時為6981.7分鐘，故上訴人應給付被上訴人
          八十七年十二月份加班費為26880元，再扣除上訴人已給付之部分加班費5
          919元，則上訴人尚應再給付被上訴人該月份加班費20961元（00000-0000
          =20961，元以下四捨五入）。
      (4)依前述可知，上訴人應再給付被上訴人八十七年全年十一個月份（因九月份
        之薪資表佚失故未列）之加班費為232108元（22059元+19991元1+21459元
        +216  61元+17039元+20968元+20261元+24640元+22586元+20483元+20961元
        =23210 8元），除以十一個月後，上訴人平均每月應再給付之加班費為二萬
        一千一百零一元（元以下四捨五入）。以此為基準，再乘以被上訴人所請求
        之四十三個月份加班費，則上訴人應再給付被上訴人加班費為九十萬七千三
        百四十三元。
    (四)綜上所述，上訴人加班費之計算既不合法，則被上訴人依勞動基準法第二十四
      條之規定，請求上訴人給付不足之加班費九十萬七千三百四十三元及自起訴狀
      繕本送達上訴人翌日起至清償日止，按年息百分之五計算之利息，為有理由，
      應予准許，逾上開範圍之請求則屬無據，不應准許。又上開准許部分，兩造分
      別陳明願供擔保為准、免假執行之宣告，經核均無不合，至被上訴人敗訴部分
      ，其假執行之聲請失所附麗，應併予駁回。原審就超過上開准許部分，為上訴
      人敗訴之判決，並為假執行之宣告，自有未洽。上訴意旨就此部分指摘原判決
      不當，求予廢棄改判，為有理由。至於上開准許部分，原審判命上訴人給付，
      並為假執行之宣告，核無違誤，上訴意旨就此部分仍執陳詞，指摘原判決不當
      ，求予廢棄，為無理由，應駁回其上訴。
五、本件事證已臻明確，兩造其餘主張、陳述，以及所提的證據，經審酌後，認與本
    件判決之結果已不生影響，爰不逐一論述，併此敘明。
六、據上論結，本件上訴為一部有理由，一部無理由，依民事訴訟法第四百三十六條
    之一第三項、第四百五十條、第四百四十九條第一項、第七十九條但書，判決如
    主文。
中      華      民      國    九十二    年      六      月     十七     日
                                    臺灣板橋地方法院民事第二庭
~B審判長法  官  陳忠行
~B      法  官  鍾啟煌
~B      法  官  程怡怡
右正本證明與原本無異
本判決不得上訴
中      華      民      國    九十二    年      六      月    二十三   日
~B法院書記官  楊舒惟


司法院資訊處製作；財團法人民間司法改革基金會備份。
